【裁判字號】    92,上更(二),2
【裁判日期】    920819
【裁判案由】    毒品危害防制條例
【裁判全文】
臺灣高等法院臺中分院刑事判決                  民國九十二年度上更(二)字第二號
    上  訴  人
    即  被  告  甲○○
    選任辯護人  張居德
右上訴人因毒品危害防制條例案件，不服臺灣臺中地方法院中華民國八十九年十月二
十三日第一審判決（民國八十九年度訴字第一七二八號，起訴案號：臺灣臺中地方法
院檢察署民國八十九年度偵字第三一一九號），提起上訴，經判決後，由最高法院第
二次發回更審，本院判決如左：
    主      文
原判決關於販賣第一級毒品、第二級毒品及定應執行刑部分均撤銷。
甲○○共同連續販賣第一級毒品，處有期徒刑拾年。0000000000及000
0000000號行動電話貳支、電子秤壹個、夾鏈袋壹大包均沒收，犯罪所得新台
幣萬元沒收，犯罪所得如全部或一部不能沒收時，以其財產抵償之；又共同連續販
賣第二級毒品，處有期徒刑捌年，0000000000及0000000000號
行動電話貳支、電子秤壹個、夾鏈袋壹大包均沒收，犯罪所得新台幣拾貳萬陸仟元沒
收，犯罪所得如全部或一部不能沒收時，以其財產抵償之。
其他上訴駁回。
上訴駁回部分與撤銷改判部分應執行有期徒刑拾伍年，併科罰金新台幣拾萬元，罰金
如易服勞役、以新台幣玖佰元即銀元佰元折算壹日，0000000000及00
00000000號行動電話貳支、電子秤壹個、夾鏈袋壹大包及仿ＷＡＬＴＨＥＲ
廠製造之柒點陸伍ＭＭ改造手槍壹支（槍枝管制編號：0000000000號）均
沒收。犯罪所得新台幣拾伍萬陸仟元沒收，犯罪所得如全部或一部不能沒收時，以其
財產抵償之。
    事      實
一、甲○○曾於民國（下同）八十二年間，因肅清煙毒條例等案件，經臺灣雲林地方
    法院判處有期徒刑三年二月及三年五月，甫於八十五年五月十三日縮短刑期假釋
    出獄，至八十九年七月三十日始假釋期滿。復於八十八年二月間，再因施用毒品
    案件，經同院裁定強制戒治一年，於同年八月十六日停止戒治，所餘期間交付保
    護管束。詎其仍不知悔改，竟與五十七年次之乙○○（尚追緝中）基於共同意圖
    販賣營利之概括犯意聯絡，由乙○○提供第一級毒品海洛因及第二級毒品安非他
    命，再由甲○○利用其所持有之0000000000號及000000000
    0號行動電話作為聯絡工具，自八十九年一月間起至同年二月十七日止，以第一
    級毒品海洛因每包新臺幣（下同）五千元之價格，約每星期一次販賣予丙○○施
    用，計六次，犯罪所得三萬元。及另行起意自八十八年八月十八日起至八十九年
    二月十七日止，以安非他命每包一、二千元不等之價格，每星期約三次連續販賣
    第二級毒品安非他命給丙○○施用，計八十四次，犯罪所得以平均每次一千五百
    元計算，共十二萬六千元，均約定在臺中市○○區○路之統一便利商店前交易。
    又甲○○復另行起意，於八十九年一月底起，未經許可受不詳姓名男子之委託，
    受寄代藏可發射子彈具有殺傷力之仿ＷＡＬＴＨＥＲ廠製造之半自動七．六五ｍ
    ｍ改造手槍一支（槍枝管制編號：0000000000號），並將之藏放在其
    位於臺中市西屯區○○區○路六巷三十號六樓之二居住處內。嗣於八十九年二月
    十八日下午五時三十分許，經警在雲林縣麥寮鄉○○路二八三號，查獲丙○○及
    張梅梅（以上二人所犯施用毒品罪嫌，另由臺灣雲林地方法院檢察署偵辦）二人
    ，並扣得丙○○向甲○○所購得之海洛因一包（毛重○．二公克），經由丙○○
  供述，得知甲○○涉嫌販賣毒品，經警授意由丙○○撥打0000000000
    號行動電話，聯絡甲○○，表示向其購買安非他命，雙方約定交貨地點在臺中市
    ○○區○路之統一便利商店前，嗣甲○○於同日晚上十一時四十分許，依約徒步
    攜帶安非他命前來交易時，為警當場逮捕甲○○而未遂，並自其身上扣得安非他
    命一包（毛重一．八公克）。再循線至甲○○前揭居住處，扣得安非他命十包（
    另包括自其身上扣得安非他命一包計十一包，毛重共三三‧二公克，淨重二九‧
    六四公克）、海洛因六包（淨重六．○七公克）、販賣第一、二級毒品所用之電
    子秤一個、甲○○所有預備供販賣毒品所用之夾鏈袋一大包及具殺傷力之仿ＷＡ
    ＬＴＨＥＲ廠製造之半自動七．六五ｍｍ改造手槍一支等物。
二、案經雲林縣警察局移送臺灣臺中地方法院檢察署檢察官偵查起訴。
    理      由
一、訊據上訴人即被告甲○○（以下簡稱被告）固坦承於前揭時、地被查獲身上攜帶
    一．八公克之第二級毒品安非他命之事實，惟矢口否認有販賣第一、二級毒品及
    持有槍械之犯行，辯稱：案發當天，係伊打電話給丙○○，說要去買安非他命，
    伊先上來臺中買到安非他命後，再與丙○○約在那家便利商店碰面，伊並無販賣
    毒品給丙○○，僅係和他一起去買毒品；臺中市○○區○路六巷三十號六樓之二
    室，並非伊之居住處，而是伊朋友的家，伊僅去過一、二次，伊當時係在工業區
    一家便利商店前被抓，係警察直接帶伊去該處，伊不知該處係何人所居住，亦不
    知在該處所查獲之毒品、吸食器及槍枝係何人所有云云。惟查：
  (一)被告於警訊中坦承：「辦案人員於我身上查獲第二級毒品安非他命半錢毛重約一
    ‧八公克，另查知本人係煙毒、毒品、竊盜等罪通緝在案之身分無訛後，帶同我
    至租居處所臥室內，當場起獲七六五型手槍、改造之九○手槍各一支，改造子彈
    二顆附彈夾一只，第二級毒品安非他命十一包約三三‧二公克，第一級毒品海洛
    因六包毛重約七‧七公克，自製吸食毒品器具二組，玻璃球吸食器四支、注射針
    筒一支，填充毒品削尖吸管三支，塑膠夾鏈袋（空）一大包，磅秤毒品所用之電
    子秤一組等證物多項，上述證物均為我一人持有。該七六五型手槍一支附彈夾內
    有改造子彈二顆係綽號〞企鵝〞之丙○○所有，另改造之九○手槍一支係綽號〞
    碼仔〞男子所有，提供予我寄藏置放。扣案之一、二級毒品之所以大量持有，均
    係綽號〞大姊頭〞之王素琴提供予我吸食、施用，另有他人需要購毒，由我出面
    洽談交易。」係丙○○於昨(十八)日下午約廿二時許，撥打我所持用之0000－0
    00000號行動電話，表明要毒品安非他命俗稱〞糖仔〞半錢，約定交易之老
    地方（台中市○○區○路7-11便利商店前）買賣，我依約前往並帶安非他命一
    小包毛重一‧八公克，我至約定地點，即發現狀況有異，見辦案人員表明身份欲
    盤查我身份時，我即拔腿就跑，員警即由後追緝，當時我所穿之拖鞋掉落，赤腳
    疾跑約數百公尺，始為警包抄加上因吸毒成癮體力不濟，撞上停放路旁之機車，
    倒地不起為警查獲到案，且拒捕逃逸過程中導致我腳部及身體各部位均受到撞傷
    ，乙○○另與其同居人綽號柯哥在台中工業區山上有一巢穴，核與證人丙○○在
    警訊中所供向被告購買毒品相符，又證人丙○○於原審隔離訊問時供稱，在警局
    所供連續向被告購買海洛因及安非他命係實在的，警員並無強迫伊（見原審卷第
    四十二頁、第四十三頁），足證被告確有與乙○○共同販賣第一、二級毒品，並
    有扣得之安非他命十一包（毛重三三‧二公克）（見本院前審卷第九九頁）、海
    洛因六包（淨重六‧○七公克）、販賣第一、二級毒品所用電子秤一個、夾鏈袋
    一大包等物扣案可證（見偵查卷第一五頁）。又六包白色粉末確含海洛因成分，
    該十一包白色粉末確係甲基安非他命，亦有內政部警政署刑事警察局鑑驗通知書
    一紙及法務部調查局鑑定通知書各二紙附卷可稽（見偵查卷第七一、七二頁，本
    院卷第一五二－一六六頁）。
  (二)證人即員警陳東山於偵查時證稱：伊等先於八十九年二月十八日，在雲林縣麥寮
    查到丙○○施用毒品，丙○○供出毒品來自被告，被告在臺中市工業區，遂由刑
    警隊偵查員帶丙○○一起搭車前往臺中市找被告，利用丙○○打行動電話聯絡被
    告欲購買毒品，而約在工業區一路之便利商店後面交易，被告出現經追逐時欲跳
    過一排機車而跌倒，加以緝捕，當時被告不說他住何處，嗣因被告女友丁曉芳因
    被告久出未歸下樓找被告，伊等便將丁曉芳帶至偵防車，訊問其住何處，此時被
    告才自己表示要帶伊等去他的居住處，一進屋即發現安非他命、海洛因放在桌上
    ，且因先前丙○○有提及被告有槍，伊等再問被告槍在哪裡，被告手指床頭櫃，
    才在床頭櫃內查獲該槍枝云云（見偵查卷第八九、九○頁）。證人徐世圳於原審
    及本院前審審理時亦證稱：伊等在雲林查獲丙○○後，他願意帶員警來臺中並約
    被告出來，被告偽裝成要倒垃圾出來，由丙○○指認被告，被告逃跑在追逐時被
    告被機車絆倒，才被伊等抓到，被告有受傷，被告為警抓到後帶伊等到樓上，當
    時被告女友丁曉芳也下來，他們二人均有鑰匙可以開門，經搜索後才查到海洛因
    、安毒及槍枝，被告並承認毒品及槍枝是他的，並搜到乙○○的租賃契約書云云
    （見原審卷第四四頁及本院上訴卷第六八、六九頁）。其於本院前審復證稱：「
    被告拿垃圾下樓」，他自己告訴我們，他住在那裏，丁曉芳後來下樓找被告，我
    們就問被告丁曉芳是誰，被告說丁曉芳是他的女朋友，我們叫丁曉芳帶我上樓才
    查獲的，丁曉芳有說，那住所是她和被告同居之處所，那住所是乙○○承租的，
    是被告住的，乙○○也住在那裏，但查獲當時乙○○並不在場，被告當時沒有否
    認那裏不是他們的住所，當時所以沒有制作丁曉芳之筆錄，是因槍枝部分被告說
    他放在枕頭下面，被告完全坦承犯罪，因為沒有證據可以證明丁曉芳有犯罪，且
    當時她的尿液檢驗亦無煙毒反應，所以才沒有做筆錄，當天進入房屋，扣案證物
    確實是從該查獲之住所查扣，我確定他們居住在那裡，被告和丁曉芳都說他們同
    居在那裏，房屋共有二房一廳，裡面也有男人之衣物（見更(一)卷第一三四－一三
    六頁），被告於本院前審審理時亦坦承，丙○○有打0000000000號行
    動電話給伊，伊當時在工業一路六巷三十號六樓之二那裏，丙○○打電話給伊，
    要伊下來等情（見更(一)卷第一八一頁）。若果其非居住上開場所，何以其與其女
    友均居住上址，且有鑰匙，凡此情節，堪認被告於警訊中所陳，核與事實相符。
    其再審翻異前詞，為上開辯解，無非飾卸之詞，並無可採。雖被告於原審及前審
    審理時辯稱，於警局承認販賣第一、二級毒品係被刑求所致云云，惟被告僅供稱
    ，入看守所有驗傷，傷單在看守所，在斗六警局被人用手打腳踢，何人打的不知
    道云云。第查證人世圳於本院前審證稱，沒有刑求，傷是他跌倒所為的（見本
    院更(一)卷第七十頁）。本院前審向臺灣臺中看守所調取收容人內外傷記錄表，內
    載被告之右手臂瘀傷，腳背擦傷，右臉頰瘀青，雙膝有疤。此與被告於警訊所供
    ，其被追捕撞上停放路旁之機車，倒地不起，及拒捕反抗導致腳部及身體各部受
    創傷，均相符合。故被告此部分之辯解，亦屬為推翻其警訊中供詞，圖卸刑責之
    詞，無可置信。證人丁曉芳於本院前審審理時雖證稱，於八十九年二月十八日，
    伊去臺中市西屯區○○區○路六巷二十號六樓之二，找綽號「大姐」的朋友，綽
    號「大姐」之人經常在外，伊不知其真實姓名，晚上被告來找伊去逛街，被告下
    樓去散步久久未回，伊才去找他云云，果如證人丁曉芳所述與綽號「大姐」之人
    不熟識，何以能持該處房間鑰匙帶同警方進入？則其所證，顯係事後迴護被告之
    詞，委無足採。
  (三)被告於警訊時坦承持有槍枝，又於八十九年二月十九日偵查時供述：警方來伊家
    查到安非他命三十三‧二公克、海洛因七‧七公克、注射針筒、電子秤各一個，
    又有二支槍、子彈二顆，槍係朋友丙○○寄放云云（見偵查卷第三一頁背面）。
    後於同年三月二十三日偵查時供承：槍枝不是伊的，警方不相信，而伊看到丙○○帶警察去捉伊，伊才咬他云云（見偵查卷第六二頁背面），惟此適足以證明被
    告受不詳姓名年籍之人之託寄藏上揭槍枝已有相當時日。而從本案係警方查獲丙○○後，以0000000000號行動電話聯絡被告，表示向其購買安非他命
    ，被告依約攜帶安非他命前來交易時，為警當場逮捕而未遂，且被告遭警查獲後
    ，係其自動帶同警方至其前揭居住處進而查扣供販毒所用之電子秤、分裝袋、及
    分裝後之安非他命十包、海洛因六包等情觀之，益足認定同案被告丙○○之供述
    係屬真實，從而被告確有從事販賣第一、二級毒品之行為，應無可疑。又扣案之
    仿ＷＡＬＴＨＥＲ廠製造之七．六五ｍｍ改造手槍一支具有殺傷力，改造九○手
    槍一支、改造子彈二顆不具殺傷力，有內政部警政署刑事警察局鑑驗通知書一紙
    附卷可稽（見偵查卷第七十一頁），被告販賣第一級、第二級毒品及寄藏槍枝之
    犯行應可認定。
  (四)政府查緝海洛因及安非他命之施用或販賣甚嚴，對於販賣者尤科以重刑，且海洛
    因及安非他命均量微價高，販賣者率有暴利可圖，茍非意圖販賣營利，一般人焉
    有甘冒重度刑責而販賣海洛因及安非他命，從而雖被告否認有販賣海洛因及安非
    他命之犯行，而無可查證其販入之價格是否低於賣出予證人丙○○之價格，而獲
    有多少數額之利益，惟依前述之推論，被告販賣海洛因及安非他命，當均有意圖
    營利之犯意，自亦足認定。
  (五)證人即同案被告丙○○雖於警訊時證稱，自八十九年一月間起至同年二月十七日
    止，以第一級毒品海洛因每包五千元之價格，約每星期一次向被告購買一次，及
    自八十八年七月間起至八十九年二月十七日止，以安非他命每包一、二千元不等
    之價格，每星期約三次，向被告購買一次均約定在臺中市○○區○路之統一便利
    商店前交易云云（見偵查卷第四○、四一頁），然被告於八十八年八月十七日始
    自雲林戒治所停止戒治釋放（見本卷第一四四頁該戒治所函，故丙○○所言自八
    十八年七月間起，顯係記憶有誤，應係自八十八年八月十八日起）。則按此計算
    ，被告販賣海洛因予丙○○計六次，每次五千元，犯罪所得三萬元，及被告販賣
    安非他命予丙○○計八十四次，每次一千五百元（以每包一、二千元之平均價格
    計算），犯罪所得十二萬六千元，合計被告犯罪所得十五萬六千元。
  (六)綜上，被告確有販賣第一、二級毒品及受託寄藏槍枝之行為，事證已臻明確，被
    告所辯，無非畏罪卸責之詞，不足採信，犯行堪以認定。
  (七)被告雖請求傳訊臺中市○○區○路六巷三十號六樓之二室之房屋所有權人或管理
    員、出租人，以證明被告甲○○並未住於該處；傳訊乙○○以查明王女有無提供
    上址予被告甲○○居住，王女有無提供毒品予被告吸食，而由被告出面洽談毒品
    交易事宜。第查，被告並未明該房屋之所有權人或管理員，出租人之姓名，本
    院自無從傳訊，況時下一般人租住房屋，亦恒見由他人或剛住者其中一人出面與
    房東訂約之情形，故亦無法由房東處即能查得究係何人實際租住。又上開請人管
    理房屋出租事宜或大廈安全問題，豈有過問是否承租人自住或供他人居住，故此
    項傳訊誠無實益；次查本院按址傳訊乙○○，未遵傳應訊，警員世圳又到庭
    證稱，乙○○有被通緝，故自無從拘提，均附此敘明。再者和信電訊股份有限公
    司雖函復本院稱0000000000號行動電話係未經正常程序開通之門號，
    而遠傳電信股份有限公司亦函復本院稱0000000000號行動電話持機人
    為關惠龍，於八十八年八月卅一日開通，惟查上開二行動電話確為被告使用，業
    據被告供明，是上開二函文，並不能為被告有利之證據，又臺灣臺中地方法院之
    庭訊錄音帶已依規定除去錄音，此有該法院之函文附卷可證，本院自無法以之為
    參考資料，併此明。
二、核被告所為，係犯毒品危害防制條例第四條第一項之販賣第一級毒品、同條第二
    項之販賣第二級毒品罪及槍砲彈藥刀械管制條例第十一條第四項之寄藏槍枝罪。
    被告販賣第一、二級毒品之持有低度行為，為販賣之高度行為所吸收，均不另論
    罪。其與乙○○間犯販賣第一級及第二級毒品罪，有犯意聯絡及行為分擔，均為
    共同正犯。被告因丙○○配合警方查證向其購買安非他命，在被告已著手開始販
    賣安非他命之實行，即為警當場查獲而不遂，係犯同條例第四條第五項之販賣第
    二級毒品未遂罪。被告販賣第一級毒品之多次犯行，時間緊接，犯罪構成要件相
    同之罪名，顯係基於概括犯意反覆為之，為連續犯，以一罪論。被告販賣第二級
    毒品之多次既遂犯行與最後一次販賣第二級毒品未遂之行為，均時間緊接，犯罪
    構成要件相同之罪名，顯係基於概括犯意反覆為之，為連續犯，應論以販賣第二
    級毒品既遂之一罪。所犯上開三罪間，犯意各別，罪名互殊，應分論併罰。公訴
    人雖謂被告自八十八年七月間起販賣第二級毒品，然被告至八十八年八月十七日
    始停止戒治釋放，已證述如上，其顯無此部分之犯行，因公訴人認此部分與判刑
    部分有連續犯之裁判上一罪關係，故不另為無罪之諭知。
三、原審關於被告未經許可寄藏槍枝部分，適用槍砲彈藥刀械管制條例第十一條第四
    項，刑法第十一條前段（漏引前段，應予補正）、第四十二條第二項、第三十八
    條第一項第一款，審酌被告素行不良，持有槍枝危害社會非淺，量刑本不宜過輕
    ，惟念其所犯情節尚非重大等一切情狀，量處有期徒刑二年，併科罰金新臺幣十
    萬元，罰金如易服勞役，以新臺幣九百元即銀元三百元折算一日。扣案之仿ＷＡ
    ＬＴＨＥＲ廠製造之七‧六五ｍｍ改造手槍一支，為違禁物，應宣告沒收。其認
    事用法，並無違誤，量刑亦稱妥適，被告上訴意旨，否認犯罪，指摘原判決此部
    分不當，為無理由，應予駁回。
四、原審關於被告共同連續販賣第一、二級毒品部分為科刑之判決，固非無見。惟查
    ，原判決：(一)被告係於八十八年八月十七日始停止戒治，由雲林戒治所釋放出所
    ，此有該所第○九一○○○六四二號函可按，原審認被告自八十八年七月間起販
    賣安非他命。(二)事實及理由欄均未對被告於八十九年二月十八日晚上十一時四十
    分許，在臺中市○○區○路之統一便利商店前，欲販賣安非他命予丙○○時，為
    警當場逮捕，論以未遂；(三)對於被告販賣第一級、第二級毒品部分，未於理由欄
    論及意圖營利之犯意；(四)被告經警查獲之安非他命為十一包（毛重共三三‧二公
    克），原審認係九包；(五)被告犯罪所得，原審未予認定併沒收，以上均有未洽。
    被告上訴意旨，仍執前詞，否認犯罪，指摘原判決此部分不當，雖無足取，惟原
    判決此部分既有上開可議之處，仍應由本院將原判決此部分撤銷改判，所定應執
    行刑亦併予撤銷。被告販賣第一級毒品海洛因，數量不多且販賣對象僅丙○○一
    人，情節尚屬輕微，客觀上顯可憫恕，而所犯之罪最輕本刑為死刑或無期徒刑，
    情輕法重，本院認如予宣告法定最低刑度，猶嫌過重，依刑法第五十九條規定酌
    減其刑。爰審酌被告素行不良，販賣毒品危害社會，惟念其所犯情節尚非重大等
    一切情狀，分別量處如主文第二項所示之刑，扣案之安非他命十一包（毛重三三
    ．二公克、淨重二九‧六四公克）、海洛因六包（淨重六．○七公克），已分由
    臺灣雲林、台中地檢署處分沒收銷燬，有各該處分命令影本在卷可按（見本卷第
    一九七、二○二頁），顯已不存在，自無庸再依毒品危害防制條例第十八條第一
    項之規定，為沒收銷燬之諭知（參最高法院八十九年度台上字第一六四四號，三
    ○二號判決）。扣案之電子秤一個及犯罪所用之0000000000及000
    0000000號行動電話二支，係被告供販賣第一級毒品、第二級毒品所用之
    物，應依同條例第十九條第一項前段諭知沒收。扣案之夾鏈袋一大包，係被告所
    有供預備犯罪之用，亦應依刑法第三十八條第一項第二款規定諭知沒收。犯罪所
得如主文第二項所示，依同條項規定，亦應予沒收，如全部或一部不能沒收時，
    以其財產抵償之，並與主文第三項上訴駁回部分所處之刑，定應執行刑如主文第
    四項所示。
五、另扣得之改造九○手槍一支、子彈二發因不具殺傷力，及吸食器二只、玻璃球四
    只、注射針筒一支、吸管三支與本件犯罪無關，不予宣告沒收，併此敘明。
六、被告犯罪時槍砲彈藥刀械管制條例第十九條第一項規定：「犯第七條、第八條、
    第十條、第十一條、第十二條第一項至第三項、第十三條第一項至第三項之罪，
    經判處有期徒刑者，應於刑之執行完畢或赦免後，令入勞動場所，強制工作，其
    期間為三年。」此項規定已於九十年十一月十四日經公布刪除，故不再予以適用
    合予說明明。
七、據上論斷，應依刑事訴訟法第三百六十九條第一項前段、第三百六十四條、第二
    百九十九條第一項前段、第三百六十八條，毒品危害防制條例第四條第一項、第
    二項、第十九條第一項，刑法第十一條前段、第二十八條、第五十六條、第五十
    九條、第四十二條第二項、第五十一條第五款、第九款、第三十八條第一項第二
    款，罰金罰鍰提高標準條例第二條，判決如主文。
本案經檢察官丁○○到庭執行職務。
中      華      民      國      九十二     年     八      月    十九    日
                                臺灣高等法院臺中分院刑事第五庭
                                      審判長法  官  袁  從  楨
                                            法  官  郭  同  奇
                                            法  官  胡  森  田
右正本證明與原本無異。
如不服本判決應於收受送達後十日內向本院提出上訴書狀，其未敘述上訴之理由者並
得於提起上訴後十日內向本院補提理由書（均須按他造當事人之人數附繕本）。
                                            書記官  林  振  甫
中      華      民      國      九十二     年     八      月    二十    日
                                                                        Ｒ


司法院資訊處製作；財團法人民間司法改革基金會備份。
